臺灣臺南地方法院民事判決　　　　　　　 99年度訴字第675號
原　　　告　慎德堂
法定代理人　戴秀君
訴訟代理人　黃正彥律師
　　　　　　黃雅萍律師
被　　　告　東
　　　　　　林玉盛
　　　　　　昌
　　　　　　金霞
　　　　　　惠珍
　　　　　　淑美
共　　　同
訴訟代理人　李季錦律師
上列當事人間租佃爭議事件，經本院於民國100年11月16日言詞
辯論終結，判決如下：
    主      文
被告應將坐落臺南市○○區○○段一０九地號土地內如附圖所示
編號C1部分面積一九二六點六一平方公尺、臺南市○○區○○段
二０一地號土地內如附圖所示編號D1部分面積三二五七點一三平
方公尺、臺南市○○區○○段五四七地號土地內如附圖所示編號
E1部分面積三九四點四八平方公尺之土地交還原告。
訴訟費用由被告負擔。
    事實及理由
壹、程序方面：
一、按出租人與承租人間因耕地租佃發生爭議時，應由當地鄉（
    鎮、市、區）公所耕地租佃委員會調解；調解不成立者，應
    由直轄市或縣（市）政府耕地租佃委員會調處；不服調處者
    ，由直轄市或縣（市）政府耕地租佃委員會移送該管司法機
    關，司法機關應即迅予處理，並免收裁判費用；前項爭議案
    件非經調解、調處，不得起訴，耕地三七五減租條例第26條
    第1項、第2項前段分別定有明文。本件兩造間就坐落臺南縣
    永康市○○段109、201地號與臺南縣永康市○○段547地號
    土地之租佃爭議事件，迭經臺南縣永康市公所耕地租佃委員
    會、臺南縣政府耕地租佃委員會調解、調處，因原告不服調
    處之結果，經臺南縣政府耕地租佃委員會移送本院審理，有
    臺南縣政府民國99年5月24日府地籍字第0990125669號函檢
    附調處程序筆錄、臺南縣永康市公所99年2月25日府都發字
    第0990006974號函檢附調解程序筆錄等附卷可稽，揆諸上開
    規定，原告提起本訴，於法尚無不合。
二、按不變更訴訟標的，而補充或更正事實上或法律上之陳述者
    ，非為訴之變更或追加，民事訴訟法第256條定有明文。本
    件原告原訴之聲明為：「被告應將坐落臺南縣永康市○○段
    109地號內面積0.192661公頃、臺南縣永康市○○段201地號
    內面積0.325713公頃、臺南縣永康市○○段547地號內面積
    0.039448公頃，合計0.557822公頃之土地（位置及面積以實
    測為準）交還原告」，嗣於本院審理中會同臺南縣永康地政
    事務所到場勘驗測量，經臺南市永康地政事務所繪製土地複
    丈成果圖，故原告變更訴之聲明為：「被告應將坐落臺南市
    ○○區○○段109地號內如臺南市永康地政事務所99年6月17
    日土地複丈成果圖C1面積1926,61平方公尺、鹽西段201地號
    內如成果圖Dl面積3257,13平方公尺及鹽南段547地號如成果
    圖E1面積394,48平方公尺交還原告」，核屬補充或更正事實
    上及法律上之陳述，應予准許。
貳、實體方面：
一、原告起訴主張：
  (一)坐落臺南縣永康市○○段109地號（下稱系爭109地號土地）
    、地目旱、面積0.385321公頃；臺南縣永康市○○段201地
    號（下稱系爭201地號土地）、地目旱、面積0.651425公頃
    ；臺南縣永康市○○段547地號（下稱系爭547地號土地）、
    地目旱、面積0.078896公頃之土地為原告所有，而原告將臺
    南縣永康市○○段109地號土地內面積0.192661公頃；臺南
    縣永康市○○段201地號土地內面積0.325713公頃；臺南縣
    永康市○○段547地號土地內面積0.039448公頃，合計0.557
    822公頃之土地與被告訂有三七五私有耕地租約，租期自92
    年1月1日起至97年12月31日止。
  (二)按承租人應自任耕作，並不得將耕地全部或一部轉租於他人
    ；承租人違反前項規定時，原訂租約無效，得由出租人收回
    自行耕種或另行出租，耕地三七五減租條例第16條第1項、
    第2項定有明文。被告租賃期間，並未自任耕作，任由土地
    荒蕪，被告雖抗辯其確於土地上種植柳丁及香蕉，惟依現場
    照片所示，土地上雜草叢生，柳丁樹數量零星稀疏，且柳丁
    樹係一年生植物，是被告應係97年底租約期限屆滿後之98年
    才補種。至被告抗辯另有種植香蕉，惟其僅在與訴外人李全
    福、李炎山分耕之系爭109地號土地，位於分耕之界線且面
    臨馬路邊種植幾株香蕉樹，栽種範圍及數量甚微，尚難稱該
    香蕉樹為耕作之作物，況被告於系爭201地號土地之角落，
    搭設竹架供他人作為商業廣告看板，若被告確有自任耕作，
    豈會放任他人搭設大型商業廣告竹架，卻未立即通知他人拆
    除或報警處理，以維自身耕作權，是被告既未自任耕作，原
    告依法自得收回土地。
  (三)按耕地租約在租佃期限未屆滿前，承租人地租積欠達兩年之
    總額、非因不可抗力繼續一年不為耕作時，出租人得終止租
    約，耕地三七五減租條例第17條第1項第3款、第4款分別定
    有明文。被告於92年至96年間均未繳納租金，且經原告於96
    年10月31日委託律師催告，限被告於文到10日內繳納，否則
    視為違約，惟原告之催告及通知，均無效果。被告雖抗辯其
    於97年6月7日曾寄匯票一紙，聲明6年租金共37,260元一次
    繳納，惟因被告未依債務本旨給付，原告遂於97年6月23日
    以台南興華街郵局第122號存證信函予以退回，並於97年11
    月5日以台南興華街郵局第183號存證信函依法終止租約。又
    依臺南縣政府租佃委員會調處不成立書，雖認原告之催告程
    序不完備，被告欠租未達二年之總額，惟被告於收受原告以
    存證信函退回匯票後，並未依法向法院辦理清償提存，顯見
    被告尚未給付租金，被告確有欠租達二年以上，原告依法終
    止租約，並無不合，臺南縣政府租佃委員會之認定，與事實
    不符，判定租約有效，實有違誤。另土地目前係公共設施完
    竣區，地價稅每年高達五十餘萬元，且被告每年只欲繳納租
    金6,210元，僅有地價稅80分之1，租金不敷繳納地價稅甚多
    ，而被告未自任耕作，未繳納租金，經定期催告仍未依法給
    付，租約已終止，均構成收回之理由。
  (四)對於被告抗辯之陳述：
  1.依原告提出之永民字第97號臺南縣私有耕地租約抄本，其租
    賃期間自92年1月1日起至97年12月31日止共訂六年，承租土
    地之第三筆為系爭547地號內、地目旱、承租面積0.039448
    公頃，若如被告所稱：「系爭鹽南段547地號土地目前僅有
    李全福、李炎山承租，被告承租部分業經徵收」云云，何以
    上開耕地租約仍列被告承租該地內面積0.039448公頃？
  2.依原告申請之土地登記第二類謄本，系爭547地號土地總面
    積788.95平方公尺，其2分之1適為被告承租該地之面積0.03
    9448公頃，被告之主張，與事實不符，苟被告以該地號承租
    部分早已徵收，何以永康市公所及臺南縣政府耕地租佃委員
    會仍列被告承租該地號內0.039448公頃？又系爭三筆耕地，
    原為一筆土地，因都市○○○○道路，劃成三筆即系爭109
    、201、547地號土地，而道路徵收部分，地主及佃農均有受
    領徵收補償費，致被告誤以為系爭547地號土地已徵收完畢
    。
  3.按清償地，除法律另有規定或契約另有訂定，或另有習慣或
    得依債之性質或其他情形決定者外，應依左列各款之規定：
    一以給付特定物為標的者，於訂約時，其物所在地為之。二
    其他之債，於債權人之住所地為之，民法第314條定有明文
    。本件最後一次租約即92年1月1日至97年12月31日，係永康
    市公所依照耕地三七五減租條例第20條核定續訂租約6年，
    有關繳納地點空白，而依習慣或依債之性質（租金為甘藷，
    極為笨重，佃農應送至地主住所地，或折現送至地主住所地
    ，過去均為如此），其清償地為債權人之住所地，被告主張
    本件地租為往取債務，清償地應在佃農住家實非有據。另被
    告雖主張依兩造所訂立之臺南縣私有耕地租約，其中第四條
    約定：「繳納地租：台南縣永康鄉鎮鹽行村里黃水生戶」，
    本件為往取債務，原告縱有催告被告繳納租金，惟催告期滿
    後，並未至被告住處收取現金，原告仍不得終止租約云云，
    惟最後一份續訂6年租約，繳納地租欄空白，已如上述，自
    難認兩造約定地租之收取地為被告住所地，是被告主張舊租
    約第四條，亦不足為被告有利之證明。
  4.本件前有訴外人蔡阿山，以本院93年度南簡字第1220號對原
    告提起確認租賃關係存在之訴，嗣於93年11月5日撤回訴訟
    結案。訴外人蔡阿山復以本院94年度南簡字第139號再對原
    告提起確認租賃關係存在之訴，經本院以當事人不適格為理
    由駁回，嗣提起上訴，經本院以94年度簡上字第157號以其
    與慎德堂無租賃關係存在實體上之理由判決上訴駁回確定，
    該兩案所涉及之地號共五筆，其中系爭109、201、547地號
    土地之關係人黃水生（即被告之被繼承人），與本案有關，
    訴外人蔡阿山主張其父蔡境村與黃水生訂約，承受系爭土地
    承租權，實際耕作，並向原告繳納租金等情，並提出黃水生
    之承租權拋棄書為證據方法，足證系爭土地承租人黃水生（
    嗣由被告繼承），並無自任耕作而有轉租或交由他人使用之
    情形，故被告長期不繳租，而訴外人蔡阿山欲代繳租金之情
    事，原告催告函所指者即此。該案認定訴外人蔡境村、蔡阿
    山與黃水生、被告之爭執，與地主慎德堂無關，無租賃關係
    存在，但訴外人蔡境村、蔡阿山有使用系爭土地，則係事實
    ，本件自有耕地三七五減租條例第16條第1項、第2項原訂租
    約無效之情形，而有最高法院56年台上字第1520號判例之適
    用。另被告承租之系爭201地號土地角落，有搭設竹架作商
    業廣告看板，業經臺南縣政府租佃委員會99年4月29日履勘
    現場時查明並拍照存證，被告空言否認搭建，並諉稱不諳法
    律、不知如何處理該看板，自不足採。
  5.依行政院農業委員會臺南區農業改良場100年9月30日農南改
    良字第1003005971號函：「依貴院提供相關照片資料，柳丁
    植株大小不一、差異甚大，無法據以判斷株齡及種植日期；
    另原告提供的現場照片，雜草茂盛且草相複雜，無法判別是
    否有種植作物及作物種類。」內容觀之，無法認定被告已種
    植柳丁三年以上，又因現場雜草茂盛且草相複雜，更難判定
    被告確實在系爭土地上有種植柳丁之實際農耕活動。另依行
    政院農業委員會臺南區農業改良場所附之「臺灣農家要覽增
    修訂三版－柑橘」之參考資料，指出柑橘類須加強土壤管理
    ，防止土壤及養分流失，提高肥料元素之效率，且每年應作
    土壤分析，以瞭解土壤之鏽質及肥力，俾據以進行土壤改良
    （要覽第25頁），且柑橘類重視營養及施肥，更須有充分的
    陽光與水分，還須定期整枝及修剪，增加日照及通風（要覽
    第26頁至27頁），但依現場狀況，雜草茂盛且草相複雜，完
    全不符合柑橘類適合生長之環境，足認被告並非確實從事農
    耕，而係放任土地荒廢，被告既未自任耕作、未繳納租金，
    有耕地三七五減租條例第16條第1項、第2項租約無效及終止
    之事由，原告自得依耕地三七五減租條例第17條第1項第3款
    及第4款規定，收回土地。
  6.按法律行為之一部分無效者，全部皆為無效，民法第111條
    定有明文。本件耕地三七五租約之土地即系爭109、201、54
    7地號土地各二分之一，於本院100年6月17日勘驗現場時，
    系爭547地號土地上並無種植任何作物，係屬空地（本院99
    年度訴字第674號租佃爭議事件勘驗現場時，亦確定系爭547
    地號土地上並無任何作物為空地），則系爭547地號土地部
    分，租約依法無效，系爭109、201地號土地縱如被告所主張
    有種植柳丁，依租約一部無效，全部無效之法律規定，被告
    應將全部土地交還原告。被告空言主張三筆承租土地均有種
    植柳丁，但種植在系爭547地號土地之柳丁皆已枯死云云，
    與經驗法則有悖，如有種植為何三筆土地毗鄰，何獨系爭54
    7地號土地上之柳丁皆枯死？其主張自不足採。
  (五)為此聲明：1.被告應將坐落臺南市○○區○○段109地號內
    如臺南市永康地政事務所99年6月17日土地複丈成果圖C1面
    積1926,61平方公尺、鹽西段201地號內如成果圖Dl面積3257
    ,13 平方公尺及鹽南段547地號如成果圖E1面積394,48平方
    公尺交還原告；2.訴訟費用由被告負擔。
二、被告則以：
  (一)按當事人主張有利於己之事實者，就其事實有舉證之責任，
    民事訴訟法第277條前段定有明文。次按耕地之承租人應自
    任耕作，並不得將耕地全部或一部轉租他人，否則原訂租約
    應屬無效，此觀耕地三七五減租條例第16條第1項、第2項之
    規定至明。所謂不自任耕作，兼指轉租及將耕地借與他人使
    用在內（最高法院56年台上字第1520號判例意旨參照）。被
    告有自任耕作之事實，此有原告提出被告於系爭耕地種植柳
    丁、香蕉等作物之照片為證，原告亦自承系爭耕地上種有上
    述農作物，是被告有自任耕作應無疑義，若原告主張被告有
    不自任耕作，其應舉證以實其說。又依原告97年6月23日存
    證信函記載：「…，蔡境村、蔡忠成父子主張台端轉租，向
    法院訴訟請求確認租賃關係存在，經判決其敗訴確定。」，
    足證被告並無轉租之不自任耕作之事實。另原告以被告於系
    爭201地號土地角落，搭設竹架供他人作商業廣告看板，而
    有不自任耕作之事實，惟該竹架非被告所搭設，被告亦不知
    何人搭設作商業看板使用，被告係因不諳法律，且恐因自行
    拆除將遭受不利之結果，遂未為處理，是原告不能據以認定
    被告有不自任耕作之事。
  (二)按該條例第17條第1項第4款所稱之「繼續一年不為耕作」者
    ，係指承租人在主觀上已放棄耕作權之意思，且在客觀上繼
    續不從事耕作，任今承租耕地荒蕪廢耕之情形而言，倘承租
    人僅係為配合農業政策及維護地力而為「休耕」，其主觀上
    並無放棄耕作權之意，即與該款所稱繼續一年不為耕作之規
    定有間，於此情形，自不涵攝在內而無該款規定之適用（最
    高法院97年台上字第254號判決參照）。被告承租之耕地，
    均有從事耕作，僅因農作物每期收割後，為維護地力，亦有
    短暫休耕之時期，以利重新翻土耕種，目前系爭土地上種植
    柳橙樹約有八百棵，被告未有繼續一年不為耕作之事。
  (三)按耕地出租人以承租人積欠地租達兩年之總額為原因終止租
    約，應依民法第440條第1項規定，定相當期限催告承租人支
    付，於往取債務，並須於催告期滿，至承租人之住所收取，
    承租人仍不為支付，出租人始得終止租約（最高法院86年台
    上字第3324號判例意旨參照）。依兩造所訂之臺南縣私有耕
    地租約，其中第4條約定：「繳納地租：臺南縣永康鄉鎮鹽
    行村里黃水生（即被告之父）戶」，是以本件為往取債務，
    原告縱有催告被告繳納租金，惟催告期滿後，並未至被告住
    處收取租金，揆諸上開判例意旨，原告仍不得終止租約。
  (四)按承租人租金支付有遲延者，經出租人定相當期限催告後，
    承租人於期限內不為支付，出租人固得終止契約，非於催告
    期限屆滿時，即當然終止，出租人如欲終止者，仍須為終止
    之聲明。若承租人於終止租約之聲明到達前已為租金之支付
    者，出租人不得以租約已經終止為理由，請求交還租賃物（
    最高法院52年台上字第1289號判例意旨參照）。被告自92年
    起均有依約欲繳納地租，惟原告以政府停徵為由拒收，被告
    信以為真，直至原告委託律師發函後，被告始驚覺受騙，遂
    於97年6月7日依兩造租約約定之租額，三筆土地租額共1,24
    2公斤之蕃薯，並依臺南縣政府96年11月28日府地籍字第096
    0261839號公告實務折徵代金標畢即甘藷每公斤3元，以91年
    地租1,242公斤、每公斤5元，繳至97年共6年，地租共計37,
    260元（1,242×6×5＝37260），以匯票及存證信函送達原
    告收受，是被告於原告終止租約聲明前已依契約約定之地租
    繳納，原告雖於97年6月23日以存證信函表示：「匯票金額
    並未依債務本旨履行，本堂不收，隨函退回。…，本堂決定
    收回系爭土地，不再續租，特此答覆及通知，隨函退回新台
    幣37,260元郵政匯票一紙。」，惟被告已依約繳納租金，遭
    原告退回，此為不可歸責於被告之事由，揆諸上開判例意旨
    ，被告於原告終止之聲明前業已繳納租金，原告仍不得終止
    租約。
  (五)原告另於97年11月5日以存證信函表示：「本件土地每年地
    價稅數十萬元，負擔甚重，即經催告台端給付租金，亦不給
    付，其後雖有寄匯票一紙，聲明六年租金一次給付，但未依
    債務本旨給付，本堂予以退回，爰依法終止租約，不再續租
    ，請求交還土地」，且從原告陳稱：「系爭土地目前係公共
    設施完竣區，地價稅每年達五十餘萬元，有呈案之地價稅單
    可證，而被告每年只欲繳納租金6,210元，只有地價稅80分1
    ，杯水車薪，租金不敷繳納地價稅甚多」，可見原告係因地
    租較低，向被告表示要調漲五倍租金，被告表示本件為三七
    五租約之耕地，應依租約之規定辦理，原告不滿，遂以退回
    匯票之方式，再以被告積欠地租為由終止租約，被告確實於
    原告終止租約聲明前繳納地租，被告因不諸法律而不知辦理
    提存，惟此並不影響被告確有於終止聲明前繳納地租之事實
    ，原告即不得以此為由終止租約。
  (六)原告以其與訴外人蔡阿山間請求確認租賃關係存在之民事判
    決主張被告有轉租之事實，惟被告非該案件之當事人，且該
    案均未經被告表示意見，該判決應不得為被告不利之證據，
    況該確定判決之認定係1.無法證明黃水生有將系爭土地租
    約轉介於蔡境村等人承租之事實；2.證人即原告之財務負責
    人邱木英證稱：「七十幾年黃水生及陳知哥曾拜託蔡忠成來
    代繳租金，蔡忠成有向我說是代陳知哥、黃水生繳納租金，
    但並沒有表示要換成蔡忠成承租系爭土地。收條是蔡境村本
    人來繳納，但他表示是代黃水生、陳知哥繳租，蔡境村表示
    係代黃水生、陳知哥繳納租金」，證明並無轉租之事實。
  (七)依行政院農業委員會農糧局100年9月9日農糧生字第1001022
    792號函：「果樹之生長狀況與園相受當地環境及果園管理
    模式影響甚鉅」；行政院農業委員會臺南區農業改良局函檢
    附之參考資料「臺灣農家要覽增修訂三版－柑橘」：「（略
    ），長時間的土壤乾燥，如無灌溉設施，常導致水分逆境，
    而使提早落葉，影響開花結果。」內容觀之，因系爭土地缺
    乏灌溉用水，影響柳丁樹之生長及結果情形，而之所以有柳
    丁樹大、小之情形，係因土壤過於乾燥，以致於有些柳丁樹
    枯死，被告再重新種植者，是被告確實係於三年前於系爭土
    地上種植柳丁樹，被告並無不自任耕作之事實。又系爭547
    地號土地係由另案被告李全福等人耕作，被告並未於系爭54
    7地號土地上耕作，是系爭547地號土地不在被告耕作範圍，
    該地有無耕作之事實，不可歸責於被告，本件應無民法第11
    1條規定之適用。
  (八)為此聲明：1.原告之訴駁回；2.訴訟費用由原告負擔。
三、兩造不爭執事項：
  (一)原坐落臺南縣永康市○○段384地號、面積1.4408公頃之土
    地，於80年5月14日逕為分割，而增加臺南縣永康市○○段
    384－2、384－3、384－4地號土地，其中臺南縣永康市○○
    段384－2地號土地於85年4月16日經永康市公所徵收。
  (二)坐落臺南縣永康市○○段109地號（重測前：鹽行段384地號
    ）、地目旱、面積3,853.21平方公尺；臺南縣永康市○○段
    201地號（重測前：鹽行段384－3地號）、地目旱、面積6,5
    14.25平方公尺；臺南縣永康市○○段547地號（重測前：鹽
    行段384－4地號）、地目旱、面積788.96平方公尺之土地為
    原告所有。
  (三)依臺南縣私有耕地租約記載，被告向原告承租坐落臺南縣永
    康市○○段109地號土地內面積0.192661公頃、租額為甘藷
    429公斤；臺南縣永康市○○段201地號土地內面積0.325713
    公頃、租額為甘藷725公斤；臺南縣永康市○○段547地號土
    地內面積0.039448公頃之土地，租額為甘藷88公斤，租賃期
    間自92年1月1日起至97年12月31日止，應納地租之繳納地點
    則未記載。
  (四)被告承租之土地即坐落臺南縣永康市○○段547地號土地，
    其土地部分面積業已徵收供作道路使用，該徵收補償金業已
    發放。
四、兩造爭執事項：
  (一)被告就其承租之土地，是否有耕地三七五減租條例第16條第
    1項、第2項未自任耕作而租約無效之情形？
  (二)被告就其承租之土地，是否有耕地三七五減租條例第17條第
    1項第3款地租積欠達兩年之總額之情形？或同條項第4款非
    因不可抗力繼續一年不為耕作之情形？
五、本院得心證之理由：
  (一)按承租人應自任耕作，並不得將耕地全部或一部轉租於他人
    。承租人違反前項規定時，原訂租約無效，得由出租人收回
    自行耕種或另行出租。耕地三七五減租條例第16條第1項、
    第2項定有明文。又按所謂「不自任耕作」，兼指轉租及將
    耕地借與他人使用，交換耕作，即未自任耕作其承租之耕地
    ，亦與轉租無異（最高法院63年台上字第599號判例要旨參
    照）；再按耕地三七五減租條例第16條第2項所謂原定租約
    無效，固係指轉租及未轉租部分之全部租約均無效而言，然
    究以同一租約為限，並非謂同一當事人間所訂其他非同一之
    耕地租約，亦概歸於無效（最高法院66年台上字第761號判
    例要旨參照），因此，同一當事人間所訂同一租約內之數筆
    地號土地，如有一筆或數筆地號土地有無效事由，應認同一
    租約內之各筆地號土地均歸於無效。經查：
  1.原告主張其就所有系爭109地號土地內面積0.192661公頃、
    系爭201地號土地內面積0.325713公頃、系爭547地號土地內
    0.039448公頃之土地與被告訂有三七五私有耕地租約，最後
    一次租期自92年1月1日起至97年12月31日止等語，業據其提
    出臺南縣私有耕地租約副本為證（見本院卷(一)第67、68頁）
    ，且為被告所不爭執，堪信原告此部分之主張為真實。
  2.又系爭547地號土地於本院100年6月17日履勘現場時未有耕
    作，其上並有竹架搭設之廣告看板，此有本院勘驗測量筆錄
    在卷可稽（見本院卷(二)第2頁）。被告固辯稱上開廣告非被
    告所搭設，被告亦不知何人搭設作商業看板使用，而被告不
    諳法律，擔心若自行拆除恐將遭受不利之結果；又訴外人李
    全福於另案中抗辯系爭547地號土地為其耕作，故被告無法
    耕作乃不可歸責云云（本院卷(二)第107頁背面）。本件兩造
    所訂定之三七五私有耕地租約耕作土地既包含系爭109、201
    及547地號土地，則被告抗辯自任耕作之範圍，自應包含上
    開三筆土地全部，從而被告抗辯系爭547地號土地為訴外人
    李全福所耕作等語，即難謂無轉租或將耕地借與他人使用、
    交換耕作等情形，顯係係未自任耕作之情形。另觀之系爭
    547地號土地上之商業廣告看板（本院卷(一)第19頁、第41頁
    ），乃關於銷售房屋之建案及候選人之競選廣告，其上有記
    載電話號碼以供消費者致電詢問；關於候選人之競選看板，
    亦非不得經由競選總部或選民服務處，被告若確係自任耕作
    ，實無未予撥打電話要求設置之人限期拆除，而任由上開商
    業廣告看板存在該處之理，是被告之抗辯，顯與常情相違，
    委無可採。
  3.又被告雖占用系爭109地號土地內如附圖所示C1部分；系爭
    201地號土地內如附圖所示D1部分；系爭547地號土地內如附
    圖所示E1部分，有臺南市永康地政事務所土地複丈成果圖附
    卷可稽（見本院卷(二)第58頁），惟本院審酌兩造就系爭109
    、201、547地號土地之耕地租約，被告乃係向原告承租坐落
    臺南縣永康市○○段109地號土地內面積0.192661公頃；臺
    南縣永康市○○段201地號土地內面積0.325713公頃；臺南
    縣永康市○○段547地號土地內面積0.039448公頃之土地，
    亦為兩造所不爭執，即使被告自行與其他人交換土地使用，
    或實際使用之面積、位置與租約不同，上開耕地租賃契約既
    已因有耕地三七五減租條例第16條第1項、第2項租約無效之
    事由，而使原訂租約無效，則被告仍應依耕地租約所訂如上
    所述之面積負交還義務。
  4.綜上所述，上開耕地租賃契約既已無效，則原告請求被告應
    將坐落臺南市○○區○○段109地號土地內如附圖所示編號
    C1部分面積1,926.61平方公尺、臺南市○○區○○段201地
    號土地內如附圖所示編號D1部分面積3,257.13平方公尺、臺
    南市○○區○○段547地號土地內如附圖所示編號E1部分面
    積394.48平方公尺之土地交還原告，為有理由，應予准許。
六、本件事證已臻明確，兩造其餘攻擊與防禦方法均與判決結果
    不生影響，不再一一論述，附此敘明。
七、據上論結，本件原告之訴為有理由，依民事訴訟法第78條、
    第85條第1項前段，判決如主文。
中    華    民    國   100    年    11    月    30    日
                  民事第二庭    法  官   黃莉莉
以上正本係照原本作成。
如對本判決上訴，須於判決送達後20日內向本院提出上訴狀。如
委任律師提起上訴者，應一併繳納上訴審裁判費。
中    華    民    國   100    年    12    月    1     日
                                書記官   王慧萍